臺灣花蓮地方法院刑事裁定　　　　　　　96年度聲判字第14號
聲　請　人　乙○○
代　理　人　曾泰源律師
被　　　告　甲○○
上列聲請人因告訴被告誣告案件，不服臺灣高等法院花蓮分院檢
察署檢察長駁回再議之處分（96年度上聲議字第193號），聲請
交付審判，本院裁定如下：
   主   文
聲請駁回。
    理  由
一、按告訴人不服上級法院檢察署檢察長或檢察總長認再議為無
    理由而駁回之處分者，得於接受處分書後10日內委任律師提
    出理由狀，向該管第一審法院聲請交付審判。法院認為交付
    審判之聲請不合法或無理由者，應駁回之，刑事訴訟法第25
    8條之1、第258條之3第2項前段，分別定有明文。
二、本件聲請人即告訴人乙○○以被告甲○○涉犯誣告罪，向臺
    灣花蓮地方法院檢察署檢察官提出告訴，經該署檢察官以96
    年度偵字第2882號為不起訴處分後，聲請人不服聲請再議，
    嗣又經臺灣高等法院花蓮分院檢察署檢察長於民國96年9月6
    日以96年度上聲議字第193號認再議為無理由而駁回再議，
    聲請人於同年9月10日收受駁回再議處分書後（有送達證書1
    紙在卷可參），於同年9月20日向本院遞狀聲請交付審判，
    並未逾法定期間，先予敘明。
三、聲請交付審判意旨（詳如附件交付審判狀所載）主要認以：
    告訴人並未有任何恐嚇之言詞，業經臺灣花蓮地方法院檢察
    署檢察官以95年度偵字第2498號案件為不起訴處分，但原檢
    察官僅採信證人黃枝夏之供述，偵查不完備，況被告亦不在
    案發現場，若無第三人（即黃枝夏）轉達恐嚇之意，被告有
    何理由及事證認告訴人係針對其恐嚇？且原處分書僅憑證人
    黃枝夏在現場有聽聞告訴人用泰雅母語說「GA WA GU DA
    LAI」上開語詞究係何意、對誰說、時機為何，如何轉告被
    告理由均未詳載，上開理由及證據可證明被告虛構不實之事
    實誣告告訴人，被告應涉刑法第169條第1項誣告罪，原處分
    機關未予審究，自有違誤。原處分就證據尚有調查未盡之處
    ，請予詳查並為交付審判之裁定等語。
四、經本院調閱臺灣花蓮地方法院檢察署96年度偵字第2882號案
    件全卷查證之結果：
（一）按告訴人所訴事實，不能證明其係實在，對於被訴人為不
      起訴處分確定者，是否構成誣告罪，尚應就其有無虛構誣
      告之故意以為斷，並非當然可以誣告罪相繩；又按誣告罪
      之成立，以告訴人所訴被訴人之事實必須完全出於虛構為
      要件，若有出於誤會或懷疑有此事實而為申告，以致不能
      證明其所訴之事實為真實，縱被訴人不負刑責，而告訴人
      本缺乏誣告之故意，亦難成立誣告罪名；最高法院43年台
      上字第892號、59年台上字第581號判例可資參照。
（二）本案被告告訴告訴人恐嚇案件，固經臺灣花蓮地方法院檢
      察署檢察官於95年4月25日為不起訴處分確定，有上開案
      件不起訴處分書在卷可稽，然被告是否涉及誣告罪，仍應
      就其是否有誣告之故意及所訴事實是否全然出於虛構為斷
      。經查，質諸證人黃枝夏於警詢證稱：當時伊剛好要走進
      去雜貨店，乙○○準備要離開，有聽到乙○○用泰雅族母
      語說一句「嘎威辜」，「嘎威辜」就是國語「等著瞧試試
      看」的意思等語，而質諸證人即被告司機田文才則於偵查
      中具結證稱：在告訴人交保出來後，黃枝夏、張秀蘭都曾
      跟我說，要保護候選人（即本案被告）之安全等語，另證
      人張秀蘭於警詢、偵查中證稱：伊不清楚告訴人當天有無
      在伊的店內說「嘎威辜」，但亦證稱：告訴人有到我店，
      當時進出人很多，黃枝夏也有在，乙○○有跟我說他妻子
      被收押，而泰雅族母語「嘎威辜」的意思不好的解釋是「
      等著瞧！大家試試看！」的意思等語，是原檢察官依上開
      證人之證詞，並參以告訴人與被告為同選區的花蓮縣議員
      參選人，又９４年１０月２４、２５日告訴人家中確有因
      為疑似賄選而被檢察官搜索，而案發時告訴人甫交保等情
      ，認告訴人確曾於９４年１０月２６日上午８時許，到證
      人張秀蘭位在花蓮縣秀林鄉富世村富世１４５之５號之雜
      貨店時，經在場人黃枝夏聽到告訴人用泰雅族母語說了「
      ＧＡ　ＷＡ　ＧＵ　ＤＡＬＡＩ」（等著瞧，試試看之意
      ），事後黃枝夏並曾交代被告司機田文才，要保護候選人
      即被告之安全等情，認被告係輾轉聽聞上情，乃認被告以
      上情對告訴人提出恐嚇之告訴，衡情尚非全然無因，難認
      被告之告訴情節全係憑空捏造虛構事實，主觀上亦缺乏誣
      告之故意，而認被告所訴之事實，縱不能證明係屬實在，
      惟無積極證據證明被告故意虛構誣攀告訴人，自無法遽認
      被告構成誣告罪行等情，認事並無違誤。
 （三）綜上所述，原不起訴及駁回再議聲請之處分書以前開理
       由認被告所涉誣告罪嫌不足，核與卷內現存事證相符，
       並無違誤。聲請意旨指摘原處分不當，求予審判，非有
       理由，應予駁回。
 五、綜上所述，本件聲請人雖執首揭理由認被告涉有誣告罪嫌
     ，而向本院聲請交付審判，惟臺灣花蓮地方法院檢察署檢
     察官所為不起訴處分書及臺灣高等法院花蓮分院檢察署處
     分書，已就被告2人處分不起訴理由，均詳加說明，並經本
     院依職權調閱上開偵查全案卷宗查核無誤，是聲請人聲請
     交付審判，顯無理由，應予駁回。
 六、依刑事訴訟法第258 條之3 第2 項前段，裁定如主文。
中　　華　　民　　國　　96　　年　　11　　月　　30　　日
      　　　　　　刑事第三庭  審判長法官 李世華
                                    法官 楊仲農
                                    法官 張嘉芬
上列正本證明與原本無異。
如對本裁定不服，應於送達後5日內，向本院提出抗告狀（應抄
附繕本）。
中　　華　　民　　國　　96　　年　　12　　月　　3 　　日
                                    書記官
